臺灣彰化地方法院刑事判決
110年度簡上字第75號
上  訴  人  
即  被  告  朱薇勳




上列被告因違反個人資料保護法等案件，不服本院109 年度簡字
第1777號中華民國110 年5 月21日第一審簡易判決（聲請以簡易
判決處刑書案號：109年度偵字第9107號），提起上訴，本院合
議庭認不得以簡易判決處刑，改依通常程序審判，並自為第一審
判決如下： 
    主    文
原判決撤銷。
甲○○犯個人資料保護法第四十一條之非公務機關非法利用個人資
料罪，處有期徒刑參月，如易科罰金，以新臺幣壹仟元折算壹日
。
    犯罪事實
一、甲○○與A女（即卷內代號BJ000-A108123號之女子，真實姓名
    年籍詳卷，下稱A女)之前為同事。甲○○於民國108年6月18日
    後至108年8月3日前之某日，在彰化縣某處，發現其前夫詹
    永存之手機存有A女露臉裸露胸部之自拍照片數張及A女露臉
    與人性愛之影片1部（下稱系爭性愛影片）等內容之電磁紀
    錄（下統簡稱：系爭個人資料內容，其中系爭性愛影片為詹
    永存與A女性愛時所拍），明知系爭個人資料內容足以直接
    識別出A女，屬個人資料保護法規範保護之個人資料，其僅
    因懷疑系爭性愛影片中A女係與詹永存為性行為，竟未經A女
    同意，意圖損害A女之利益，基於不法蒐集、處理及利用個
    人資料之犯意，擅自以自己之手機翻拍詹永存行動電話內之
    系爭個人資料內容為電磁紀錄而予以蒐集並儲存（為處理之
    一種）在自己之手機內，繼而於108年底，無故利用該等個
    人資料之電磁紀錄，而以其臉書帳號「Weixun Zhu」，透過
    通訊軟體Messenger，私訊（即1對1方式）傳送給其臉書網
    友乙○○觀覽，以慫恿乙○○加不相識之A女為好友及想辦法與A
    女上床，足生損害於A女。嗣乙○○觀看後，因覺不妥，而於1
    09年4月14日轉知A女提告後循線查獲上情。
二、案經A女委由吳啟瑞律師訴由臺灣彰化地方檢察署檢察官偵
    查後聲請簡易判決處刑。　　
    理  由
壹、有罪部分：
甲、證據能力部分：
    本判決下列所引用以認定被告犯罪事實之供述及非供述證據
    ，被告或同意證據能力（本院卷第50頁），或未於言詞辯論
    終結前聲明異議，復查無不法取得之違法情事，並為證明犯
    罪事實存否所必要，及經本院踐行合法調查證據程序，是認
    均具有證據能力。
乙、認定犯罪事實所憑之證據及理由：   
一、訊據被告固坦認其發現前夫詹永存之手機內存有其前同事A
    女之系爭個人資料內容的電磁紀錄後，因懷疑系爭性愛影片
    中A女係與詹永存為性行為，即以前揭方式，將A女系爭個人
    資料內容翻拍儲存在自己之手機予以蒐集，而就被訴之非法
    蒐集、儲存個人資料之犯行坦認不諱，並供認曾於108年8月
    3日傳送其上開儲存A女性愛影片之擷圖給A女等事實，然矢
    口否認有傳送給乙○○觀覽之犯行，辯稱：我不記得有無將該
    等照片及影片傳給乙○○看，我雖有傳照片給他看，但照片是
    沒有裸露且模糊的云云。
二、上揭被告坦認之事實，核與證人即告訴人A女於警詢證述相
    關此部分之情節、證人詹永存於偵訊證述相關此部分之情節
    ，大致相符，證人A女、詹永存亦均證稱系爭性愛影片係其2
    人性愛的影片（發查卷第12頁、他1111號卷第101頁），
　　並有告訴人與被告間之通訊對話擷圖（他1111號卷第57頁）
    、告訴人性愛光碟畫面擷圖2張及性愛光碟1片（他111號卷
    彌封袋內）、告訴人所指其與詹永存（當時臉書暱稱為「Yi
     Jie Shi」）之通訊對話擷圖（《他1111號卷第13至37頁》，
    其上顯示「Yi Jie Shi」係於108年6月18日要求告訴人拍攝
    性愛影片，而被告係在108年8月3日傳送A女性愛影片擷圖給
    A女，故本院認定被告發現而蒐集儲存A女自拍裸照及性愛影
    片之時間為「108年6月18日後至108年8月3日前之某日」）
    存卷可佐，堪認被告此部分自白與事實相符，堪予認定。
三、被告雖以前詞置辯。然查：被告確有於上述時間，傳送A女
    之自拍露臉露胸裸照、露臉性愛影片給乙○○觀覽，慫恿乙○○
    加原不認識之A女為好友及想辦法與A女上床等情，乃據證人
    乙○○於警偵或本院證述明確，並經檢察官於偵訊時當庭播放
    卷附A女性愛影片光碟影像予乙○○確認在卷（他1111號卷第9
    7至98頁），被告亦於偵訊承認有以其臉書帳號「Weixun Zh
    u」將A女裸露照片傳給乙○○看（他1111號卷第99頁），核與
    證人乙○○在通訊軟體告訴A女係臉書帳號「Weixun Zhu」之
    人將A女前開裸照、性愛影片傳送給其觀覽等節相符，可參
    卷附乙○○與A女間Messenge之對話紀錄擷圖（偵1111號卷第5
    9至77頁）。被告嗣雖於本院改辯稱傳給乙○○的照片沒有裸
    露且模糊，然亦稱會傳照片給乙○○看，是因他一直跟我要女
    生裸露的照片（本院卷第46頁），則若非是裸照，被告豈須
    傳送給乙○○！又乙○○與被告僅是臉書網友，案發前彼此未曾
    謀面，乙○○當時亦不認識A女及詹永存，此分經證人A女、乙
    ○○及被告陳明（發查177號卷第13頁、本院卷第49、112頁）
    ，則若非被告傳送清晰露臉之A女裸照及性愛影片予乙○○並
    告訴乙○○影片係A女與其先生發生性關係而拍下，乙○○又豈
    會知道A女與被告先生發生性關係而拍性愛影片，並在加A女
    為好友後，於Messenge告訴A女「影片跟照片臉一清二楚啊
    」、「她（按：指臉書帳號「Weixun Zhu」之人）才叫我加
    妳（按：指A女）好友」、「因為妳與她老公發生關係還拍
    影片」（參前揭卷附乙○○與A女之對話紀錄擷圖《他1111號卷
    第61頁》），繼於偵訊正確說出被告係以手機翻拍她老公手
    機之A女性愛影片（他1111號卷第98頁）！堪認證人乙○○、A
    女所證各詞均真實可信，被告辯以並未或不記得是否有傳送
    A女的自拍裸照及性愛影片給乙○○看云云，要屬事後卸責之
    詞，不足採信。
四、綜上，堪認被告所辯不足採信，其犯行堪予認定，事證明確
    ，應依法論科。　　
五、按個人資料保護法所稱之個人資料，包含自然人之姓名、出
    生年月日、國民身分證統一編號、護照號碼、特徵、指紋、
    婚姻、家庭、教育、職業、病歷、醫療、基因、性生活、健
    康檢查、犯罪前科、聯絡方式、財務情況、社會活動及其他
    得以直接或間接方式識別該個人之資料。所稱「蒐集」係指
    以任何方式取得個人資料；「處理」係指為建立或利用個人
    資料檔案所為資料之記錄、輸入、儲存、編輯、更正、複製
    、檢索、刪除、輸出、連結或內部傳送；所稱「利用」係指
    將蒐集之個人資料為處理以外之使用。個人資料保護法第2
    條第1、3、4、5款定有明文。又有關性生活之個人資料，不
    得蒐集、處理或利用。但有下列情形之一者，不在此限：（
    一）法律明文規定。（二）公務機關執行法定職務或非公務
    機關履行法定義務必要範圍內，且事前或事後有適當安全維
    護措施。（三）當事人自行公開或其他已合法公開之個人資
    料。（四）公務機關或學術研究機構基於醫療、衛生或犯罪
    預防之目的，為統計或學術研究而有必要，且資料經過提供
    者處理後或經蒐集者依其揭露方式無從識別特定之當事人。
    （五）為協助公務機關執行法定職務或非公務機關履行法定
    義務必要範圍內，且事前或事後有適當安全維護措施。（六
    ）經當事人書面同意。但逾越特定目的之必要範圍或其他法
    律另有限制不得僅依當事人書面同意蒐集、處理或利用，或
    其同意違反其意願者，不在此限。非公務機關對個人資料之
    蒐集或處理，除第6條第1項所規定資料外，應有特定目的，
    並符合下列情形之一者：（一）法律明文規定。（二）與當
    事人有契約或類似契約之關係，且已採取適當之安全措施。
    （三）當事人自行公開或其他已合法公開之個人資料。（四
    ）學術研究機構基於公共利益為統計或學術研究而有必要，
    且資料經過提供者處理後或經蒐集者依其揭露方式無從識別
    特定之當事人。（五）經當事人同意。（六）為增進公共利
    益所必要。（七）個人資料取自於一般可得之來源。但當事
    人對該資料之禁止處理或利用，顯有更值得保護之重大利益
    者，不在此限。（八）對當事人權益無侵害。非公務機關對
    個人資料之利用，除第6條第1項所規定資料外，應於蒐集之
    特定目的必要範圍內為之。但有下列情形之一者，得為特定
    目的外之利用：（一）法律明文規定。（二）為增進公共利
    益所必要。（三）為免除當事人之生命、身體、自由或財產
    上之危險。（四）為防止他人權益之重大危害。（五）公務
    機關或學術研究機構基於公共利益為統計或學術研究而有必
    要，且資料經過提供者處理後或經蒐集者依其揭露方式無從
    識別特定之當事人。（六）經當事人同意。（七）有利於當
    事人權益。同法第6條第1項、第19條第1項、第20條第1項亦
    有規定。查系爭個人資料內容中，A女均有露臉，足使乙○○
    直接清楚識別係A女之自拍裸照及性生活，自均屬個人資料
    保護法所規範保護之個人資料，被告非公務機關，對相關個
    人資料之蒐集、處理及利用，應符合個人資料保護法第6條
    第1項、第19條第1項、第20條第1項所明定法所准許之情形
    者，始得為之，詎其未符合該等法條所規定准許之情形，竟
    意圖損害A女利益，未經A女同意，非法蒐集A女前開個人資
    料而自其前夫手機翻拍並儲存（屬處理之一種）在自己之手
    機，繼利用之而傳送給乙○○觀覽，以慫恿乙○○加A女為好友
    及想辦法與A女上床，均足生損害於A女，核被告所為已違反
    個人資料保護法第6條第1項、第19條第1項、第20條第1項規
    定，而應依同法第41條規定論以非公務機關非法蒐集、處理
    及利用個人資料罪。其非法蒐集、處理之階段行為，應為非
    法利用之高度行為所吸收，不另論罪。
六、爰以行為人之責任為基礎，審酌被告僅因發現而懷疑告訴人
    與其前夫性愛，即非法蒐集、儲存及利用告訴人之裸照及性
    愛影片，將之傳送予他人觀覽，侵害告訴人資訊自決權，並
    使告訴人心理受創非微，其犯罪動機、目的及手段均卑劣，
    所為應予譴責、雖到庭稱希望與告訴人和解，然終未與告訴
    人和解或得到告訴人諒解，難謂有積極彌補損害及悔改之意
    ，犯後態度不佳，兼衡其自陳：我高中畢業，沒有專長及證
    照，離婚，有2個小孩（分別是10歲及剛出生未滿1歲），與
    小孩同住承租之屋，月租金約新臺幣（下同）5000元，目前
    從事作業員，月收入約2萬元左右，有信用貸款10萬元，每
    月要償還3千多元，沒有其他負債等語之智識程度、家庭生
    活及經濟狀況等一切情狀，量處如主文所示之刑，並依刑法
    第41條第1項前段規定，諭知易科罰金之折算標準。　　
七、至A女本案之自拍裸照及性愛影像，並無證據顯示被告或乙○
    ○手上仍有留存，檢察官亦認已滅失而不聲請宣告沒收，是
    均不予宣告沒收。另被告雖使用自己之手機犯案，然本院審
    酌A女之手機並未扣案，且手機已為一般人日常生活用品，
    能輕易取得，並非專供犯罪所用，沒收對於犯罪預防無太大
    助益，無刑法上重要性，是爰依刑法第38條之2第2項規定，
    不予宣告沒收，均附此敘明。　　
貳、不另為無罪諭知之部分：　　
一、聲請簡易判決處刑意旨另略以：前述被告將A女自拍裸照及A
    女性愛影片無故傳送予乙○○觀覽，並稱A女即為畫面中與其
    夫性愛之人，據此指摘A女為破壞感情之人，係基於散布猥
    褻影像、誹謗之犯意而為散布猥褻影像及毀謗之犯行，亦涉
    犯刑法第235條第1項之散布猥褻物品罪、同法第310條第2項
    之加重誹謗罪嫌等語。
二、按刑法第235條第1項之罪，乃屬侵害社會法益之罪，考其立
    法目的，以散布、播送、販賣、公然陳列或他法等行為使猥
    褻物品流傳於社會公眾，足以長淫風，破壞社會善良風俗，
    故予管制，此與猥褻物品僅供己或僅供極少數特定人觀覽，
    未達危害社會秩序而屬個人自由權限範疇之情形有別。所稱
    「散布」，乃散發傳布於公眾之意；所稱「以他法供人觀覽
    」，雖未明定為公然，然與同項其他例示規定相同，而含有
    「公然」之意，必係置於不特定人或特定多數人可得觀賞、
    瀏覽之狀態下，始足當之（最高法院84年台上字第6294號判
    決有相同意旨可參）；又刑法第310條之誹謗罪，除有指摘
    或傳述足以毀損他人名譽之事之行為外，尚須有散布於眾之
    意圖，始足當之。
三、查被告係以通訊軟體Messenger私訊將本案A女自拍裸照、性
    愛影片之電磁檔案傳送予乙○○觀覽，此由證人乙○○於本院證
    述被告傳送之Messenger是1對1等語可明（本院卷第113頁）
    ，並非公然為之，是即使認該等電磁紀錄內容係屬猥褻之影
    像，參諸上開法條及說明，也難認被告所為該當刑法第235
    條第1項「散布」或「以他法」供人觀覽之構成要件。證人
    乙○○、A女雖曾證稱被告有說她有傳給其他好幾個人看，然
    其2人亦均稱不知或不清楚被告還有傳給誰看（發查177號卷
    第54、75頁），乙○○於通訊軟體告知A女「她（按：指被告
    ）好像說傳給好幾個人看」等語（他1111號卷第65頁），也
    係以「好像」之不確定語氣，故即使認被告確曾聲稱有傳給
    好幾個人看，然並無其他證據得以佐證其所言是實，當亦有
    可能僅在虛張聲勢，而難認其有散布於眾或以他法公然使人
    觀覽之舉。
四、又由證人乙○○警偵所證，可知被告傳送予乙○○觀覽，其目的
    係在慫恿乙○○加A女為好友及想辦法與A女上床，尚難由此遽
    推認其有將之散布於眾之意圖。再者，A女確實於系爭性愛
    影片中，與雖已是被告前夫然仍與被告同居，被告主觀上仍
    認是其「老公」之詹永存發生性行為，是被告認A女與其夫
    詹永存性愛，已破壞其感情（本院卷第49至50頁），亦難謂
    虛構不實，是即使認被告有向乙○○稱A女是性愛影片中與其
    老公發生性關係之人、係破壞感情之人等語，亦僅在陳述事
    實及其感受，難認係在虛構陳述或指摘刑法310條所稱足以
    毀損他人名譽之事，且亦難認其意在毀損A女之名譽。據上
    ，被告所為尚不構成散布猥褻物品罪及加重誹謗罪。
五、綜上所述，被告被訴散布猥褻物品、加重誹謗罪嫌之部分，
    依檢察官所提出之證據，尚不足使本院達到不致有所懷疑，
    得確信其為真實之程度，即屬不能證明被告犯罪，原應為無
    罪之諭知，惟檢察官認此部分與前揭論罪科刑部分，係一行
    為觸犯數罪名之想像競合犯，有裁判上一罪之關係，本院就
    此部分爰不另為無罪之諭知。原審未察及此，遽就此部分對
    被告論罪科刑，容有未合，被告之上訴為有理由，自應由本
    院撤銷原判決，就此部分為不另為無罪之諭知。
參、撤銷改判之理由：　　
    被告所為亦違反個人資料保護法第6條第1項本文之規定，原
    審漏未論及；被告所為不構成散布猥褻物品罪及加重誹謗罪
    ，原審誤為論罪科刑，均有未洽。
肆、本院既認定散布猥褻物品罪及加重誹謗罪無法成立，而不另
    為無罪之諭知，本案即有刑事訴訟法第451條之1第4項但書
    第3款應為無罪諭知之情事（按裁判上一罪之案件，倘其中
    一部分為無罪而 不能適用簡易程序，全案即應依通常程序
    辦理之，蓋不另為無罪諭知之部分，實際上而言，仍屬已受
    法院實體審理之無罪判決，全案即不能適用簡易程序），自
    應由本院合議庭撤銷原審判決，改依通常程序自為第一審判
    決。
據上論斷，依刑事訴訟法第455條之1第1項、第3項、第451條之1
第4項但書第3款、第452條、第369條第1項、第364條、第299條
第1項，判決如主文。 　　　　
本案經檢察官蕭有宏聲請逕以簡易判決處刑，檢察官林士富到庭
執行職務。
中    華    民    國   110    年    10     月    6    日
                  刑事第五庭  審判長法  官 周淡怡
                                    法  官 陳德池 
　　　　　　　　　　　　　　　　　　法  官 吳芙如 
以上正本證明與原本無異。
如不服本判決應於收受判決後20日內向本院提出上訴書狀，並應
敘述具體理由。其未敘述上訴理由者，應於上訴期間屆滿後20日
內向本院補提理由書( 均須按他造當事人之人數附繕本) 「切勿
逕送上級法院」。
告訴人或被害人對於判決如有不服具備理由請求檢察官上訴者，
其上訴期間之計算係以檢察官收受判決正本之日期為準。　　　
中    華    民    國   110    年    10     月    6    日
                              書  記  官   林盛輝
附錄本案論罪科刑法條
個人資料保護法第41條
意圖為自己或第三人不法之利益或損害他人之利益，而違反第6
條第1項、第15條、第16條、第19條、第20條第1項規定，或中央
目的事業主管機關依第21條限制國際傳輸之命令或處分，足生損
害於他人者，處5年以下有期徒刑，得併科新臺幣1百萬元以下罰
金。